【裁判字號】    99,訴,1700
【裁判日期】    990630
【裁判案由】    毒品危害防制條例
【裁判全文】
臺灣臺中地方法院刑事判決              99年度訴字第1700號
公  訴  人  臺灣臺中地方法院檢察署檢察官
被      告  甲○○
上列被告因毒品危害防制條例案件，經檢察官提起公訴（99年度
毒偵字第1450號），被告就被訴事實為有罪之陳述，經本院合議
庭裁定由受命法官獨任進行簡式審判程序，判決如下：
    主    文
甲○○施用第一級毒品，累犯，處有期徒刑玖月；扣案之第一級
毒品海洛因貳包（驗餘淨重合計零點貳貳肆肆公克），均沒收銷
燬之。又施用第二級毒品，累犯，處有期徒刑伍月；扣案之第二
級毒品甲基安非他命伍包（驗餘淨重合計參點貳柒貳參公克），
沒收銷燬之。應執行有期徒刑壹年；扣案之第一級毒品海洛因貳
包（驗後淨重合計零點貳貳肆肆公克）及第二級毒品甲基安非他
命伍包（驗餘淨重合計參點貳柒貳參公克），均沒收銷燬之。
    犯 罪 事 實
一、甲○○前於民國87年間因施用毒品案件，經本院裁定送觀察
    、勒戒後，因認無繼續施用毒品之傾向，於民國87年11月20
    日執行完畢釋放，並由臺灣臺中地方法院檢察署檢察官以87
    年度偵字第23925 號為不起訴處分確定；復於89年間，因施
    用毒品案件，經觀察、勒戒後，認有繼續施用毒品之傾向，
    經本院裁定令入戒治處所施以強制戒治，嗣於88年10月29日
    因停止戒治處分付保護管束出所，業於89年5 月17日期滿執
    行完畢，另經臺灣臺中地方法院檢察署檢察官起訴，經本院
    以88年度易字第1845號判決判處應執行有期徒刑5 月確定；
    復因施用毒品案件，經本院以90年度中簡字第2198號號判處
    有期徒刑6 月確定；另於95年間因施用毒品及竊盜案件，經
    本院以95年度易字第661 號及95年度易字第705 號判決判處
    有期徒刑7 月及1 年確定，並定應執行刑為有期徒刑1 年6
    月，嗣因符合中華民國九十六年罪犯減刑條例之規定，而減
    其刑期二分之一，於96年7 月16日執行完畢。詎仍不知悔改
    ，於前開強制戒治執行完畢，且經判刑確定後，猶未戒絕毒
    毒癮，竟基於施用第一級毒品之犯意，於99年4 月6 日晚間
    11時許，在其位於臺中縣大里市○○里○○路○ 段82巷32弄
    17號住處，以將第一級毒品海洛因摻在香菸中點燃吸食之方
    式，施用第一級毒品海洛因1 次。另基於施用第二級毒品之
    犯意，於同日晚間10時許，在上址住處，以將第二級毒品甲
    基安非他命放置在玻璃球內，再以火燒烤後吸食蒸發煙霧之
    方式，施用第二級毒品甲基安非他命1 次。嗣99年4 月7 日
    上午7 時10分許，為警持搜索票在上址住處查獲，並扣得第
    一級毒品海洛因2 包（送驗淨重合計0.2329公克，驗餘淨重
    合計0.2244公克）、第二級毒品甲基安非他命5 包（送驗淨
    重合計3.2767公克、驗餘淨重合計3.2723公克）及電子磅秤
    1台 ，而知悉上情。
二、案經臺中市警察局第三分局報請臺灣臺中地方法院檢察署檢
    察官偵查起訴。
    理    由
一、按本件被告甲○○所犯，非死刑、無期徒刑、最輕本刑為3
    年以上有期徒刑之罪，或高等法院管轄第一審之案件，被告
    於準備程序中，就前揭被訴事實為有罪之陳述，經受命法官
    告以簡式審判程序之旨，並聽取被告與公訴人之意見後，本
    院認無不得或不宜改依簡式審判程序進行之處，爰依刑事訴
    訟法第273 條之1 第1 項、第284 條之1 ，裁定本件由受命
    法官獨任進行簡式審判程序，是本件之證據調查，依刑事訴
    訟法第273 條之2 規定，不受同法第159 條第1 項、第161
    條之2 、第161 條之3 、第163 條之1 及第164 條至170 條
    規定之限制，合先敘明。
二、上開犯罪事實，業據被告甲○○於本院準備程序及審理時坦
    承不諱（見本院卷第16頁反面、20頁反面），且被告前揭採
    尿送驗結果，確均呈嗎啡及甲基安非他命陽性反應，此有中
    山醫學大學附設醫院液檢驗報告、臺中市警察局第三分局採
    集尿液鑑定同意書、委託檢驗尿液代號與真實姓名對照表、
    搜索扣押筆錄（見該警卷警卷第12至17、20至21頁、偵查卷
    第30頁）；且被告為警所查扣之白色粉末2 包，經送檢驗結
    果，確檢出第一級毒品海洛因成分（送驗淨重合計0.2329公
    克，驗餘淨重合計0.2244公克），而查扣之透明晶體5 包，
    送驗結果，亦檢出第二級毒品甲基安非他命成分（送驗淨重
    合計3.2767公克、驗餘淨重合計3.2723公克），此有卷附行
    政院衛生署草屯療養院鑑定書99年4 月20日草療鑑字第0990
    400090號鑑定書1 紙可憑（見偵查卷第20、21頁）。是被告
    之自白核與犯罪事實相符，洵堪採為論罪科刑之依據。
三、按犯毒品危害防制條例第10條之罪者，依同條例第20條第1
    項、第2 項規定，應先經觀察、勒戒或強制戒治之程序，惟
    觀察、勒戒或強制戒治執行完畢釋放後，5 年內再犯第10條
    之罪者，即應依法追訴處罰，此觀諸毒品危害防制條例第23
    條第2 項即明。又毒品危害防制條例第20條、第23條將施用
    毒品之刑事處遇程序，區分為「初犯」及「5 年內再犯」、
    「5 年後再犯」，依其立法理由之說明：「初犯」，經觀察
    、勒戒或強制戒治後，應為不起訴處分或不付審理之裁定；
    經觀察、勒戒或強制戒治執行完畢釋放後，「5 年內再犯」
    者，因其再犯率甚高，原實施之觀察、勒戒及強制戒治既已
    無法收其實效，爰依法追訴或裁定交付審理。至於經觀察、
    勒戒或強制戒治執行完畢釋放後，「5 年後再犯」者，前所
    實施之觀察、勒戒或強制戒治已足以遮斷其施用毒品之毒癮
    ，為期自新及協助其斷除毒癮，仍適用「初犯」規定，先經
    觀察、勒戒或強制戒治之程序。從而依修正後之規定，僅限
    於「初犯」及「5 年後再犯」2 種情形，始應先經觀察、勒
    戒或強制戒治程序。倘被告於5 年內已再犯，經依法追訴處
    罰，縱其第3 次（或第3 次以上) 再度施用毒品之時間，在
    初犯經觀察、勒戒或強制戒治執行完畢釋放5 年以後，已不
    合於「5 年後再犯」之規定，且因已於「5 年內再犯」，顯
    見其再犯率甚高，原實施觀察、勒戒或強制戒治，已無法收
    其實效，即應依該條例第10條處罰（最高法院97年度第5 次
    刑事庭會議參照）。查被告於87年間因施用毒品案件，經本
    院裁定送觀察、勒戒後，因認無繼續施用毒品之傾向，於民
    國87年11月20日執行完畢釋放，並由臺灣臺中地方法院檢察
    署檢察官以87年度偵字第23925 號為不起訴處分確定；復於
    89年間，因施用毒品案件，經觀察、勒戒後，認有繼續施用
    毒品之傾向，經本院裁定令入戒治處所施以強制戒治，嗣於
    88年10月29日因停止戒治處分付保護管束出所，業於89年5
    月17日期滿執行完畢，另經臺灣臺中地方法院檢察署檢察官
    起訴，經本院以88年度易字第1845號刑事判決判處應執行有
    期徒刑5 月確定；復因施用毒品案件，經本院以90年度中簡
    字第2198號號判處有期徒刑6 月確定，再於95年間因施用毒
    品案件，經本院以95年度易字第661 號判決判處有期徒刑7
    月確定等情，有臺灣高等法院被告前案紀錄表在卷可稽，是
    被告既於強制戒治執行完畢釋放後5 年內，再犯上開施用毒
    品罪，並經判決確定，則其犯本案施用毒品犯行之時間，雖
    距前述強制戒治執行完畢釋放後已逾5 年，揆諸首開說明，
    仍應依法論科。
四、論罪科刑：
  (一)查海洛因係毒品危害防制條例第2 條第2 項第1 款所定之第
    一級毒品；甲基安非他命則為同條項第2 款所定之第二級毒
    品，均不得非法持有、施用。是核被告所為，係犯毒品危害
    防制條例第10條第1 項之施用第一級毒品罪及同條第2 項之
    施用第二級毒品罪。又其持有第一、二級毒品後進而施用，
    其持有之低度行為，應為施用之高度行為所吸收，不另論罪
    。被告所犯前開施用第一、二級毒品2 罪間，犯意各別、行
    為互殊，自應分論併罰。
  (二)又被告於95年間因施用毒品及竊盜案件，經本院以95年度易
    字第661 號及95年度易字第705 號判決判處有期徒刑7 月及
    1 年確定，並定應執行刑為有期徒刑1 年6 月，嗣因符合中
    華民國九十六年罪犯減刑條例之規定，而減其刑期二分之一
    ，於96年7 月16日執行完畢乙節，有臺灣高等法院被告前案
    紀錄表在卷可憑，其於有期徒刑執行完畢後5 年內故意再犯
    本件有期徒刑以上2 罪，均為累犯，均應依刑法第47條第1
    項之規定，加重其刑。
  (三)爰審酌被告經強制戒治處分後，仍未能徹底戒絕毒品，再犯
    本件施用毒品犯行，足見其戒絕毒癮之意志不堅，未能體悟
    施用毒品對自己、家人造成之傷害及社會之負擔，惟念其犯
    後坦承犯行，態度良好，其施用毒品並無危害他人，犯罪手
    段尚屬平和，暨施用毒品者均有相當程度之成癮性及心理依
    賴，其犯罪心態與一般刑事犯罪之本質並不相同，應側重適
    當之醫學治療及心理矯治為宜等一切情狀，量處如主文所示
    之刑，並定其應執行刑。至扣案白色粉末2 包，均含有第一
    級毒品海洛因成分（驗餘淨重合計0.2244公克），透明晶體
    5 包則均含有第二級毒品甲基安非他命成分（驗餘淨重合計
    3.2723公克），已如前述，均應依毒品危害防制條例第18條
    第1 項前段之規定，諭知沒收銷燬之；另被告雖供陳扣案電
    子磅秤1 台係其為購入毒品供施用毒品所用之物，然此與常
    情不符，且被告涉犯販賣第一、二級毒品案件，現由本院審
    理中，該電子磅秤應係涉嫌販賣毒品所用之物，故不為沒收
    諭知，附此敘明。
據上論斷，應依刑事訴訟法第273 條之1 第1 項、第299 條第1
項前段，毒品危害防制條例第10條第1 項、第2 項、第18條第1
項前段，刑法第11條、第47條第1 項、第51條第5 款、第9 款，
判決如主文。
本案經檢察官乙○○到庭執行職務。
中    華    民    國    99    年    6     月    30    日
                刑事第十五庭   法  官   廖純卿
以上正本證明與原本無異。
如不服本判決應於收受判決後10日內向本院提出上訴書狀，並應
敘述具體理由；其未敘述上訴理由者，應於上訴期間屆滿後20日
內向本院補提理由書（均須按他造當事人之人數附繕本）「切勿
逕送上級法院」。
                                書記官  柳寶倫
中    華    民    國    99    年    6     月    30    日
附錄論罪科刑法條
毒品危害防制條例第10條
施用第一級毒品者，處 6 月以上 5 年以下有期徒刑。
施用第二級毒品者，處 3 年以下有期徒刑。

司法院資訊處製作；財團法人民間司法改革基金會備份。
